【裁判字號】    92,交上易,911
【裁判日期】    921001
【裁判案由】    過失致死
【裁判全文】
臺灣高等法院臺中分院刑事判決                  九十二年度交上易字第九一一號
    上  訴  人
    即  被  告  乙○○
右上訴人因過失致死案件，不服臺灣臺中地方法院九十一年度交易字第四０四號中華
民國九十二年二月二十六日第一審判決（起訴案號：臺灣臺中地方法院檢察署九十一
年度偵字第一四三二四、一四九四一號），提起上訴，本院判決如左：
    主      文
上訴駁回。
    事      實
一、乙○○於民國（下同）九十一年六月二十二日上午十時許，將車牌號碼Ｂ六－四
    三六一號自用小客車停放於台中市○區○○路八七號前，車頭朝東方向，約於同
    日上午十時五分許，發動引擎直接從路旁迴轉，並跨過雙黃線，欲往西方向行駛
    ，應注意汽車行駛時，駕駛人應注意車前狀況，並隨時採取必要之安全措施，且
    汽車於劃有分向限制線之路段，不得迴車，又迴車前，應暫停並顯示左轉燈光或
    手勢，看清無來往車輛，並注意行人通過，始得迴轉，以策安全，且依當時情況
    又非不能注意，竟未注意謹慎駕駛自用小客車，於停車處逕行迴轉，直接跨過分
    向限制線，且視線未注意看到對向車輛狀況，適有詹政良騎乘車牌號碼ＸＧＫ－
    二九二號重機車，附載戊○○，沿健行路，由東往西方向行駛，見乙○○之自用
    小客車突然迴轉跨越雙黃線時，已煞閃不及，重機車前方撞及乙○○之自用小客
    車右前方，因而人車倒地，詹政良因此受頭部外傷、顱內出血併腦挫傷之傷害，
    送醫延至同年七月五日上午六時三十分許不治死亡；戊○○則受有肝脾臟裂傷併
    腹內出血、恥骨聯合分離及下頷骨骨折等傷害（過失傷害部分業據被害人斐鈺青
    具狀撤回告訴）。乙○○於肇事後，託鄰近商家報案，自己則留於現場，於犯罪
    偵查機關未發覺前，自首而接受裁判。
二、案經乙○○自首及台中市警察局第二分局報請臺灣臺中地方法院檢察署檢察官相
    驗後偵查起訴。
    理      由
一、訊據上訴人即被告乙○○（下稱被告）對於右揭事實固坦承不諱，惟否認應負過
    失致人於死刑責，辯稱：據車禍受傷者戊○○之母親丙○○告知伊，發生車禍前
    ，其女兒戊○○與死者詹政良曾生口角，激烈爭吵，詹政良曾經激動大聲說，要
    死大家一齊死，可證本案車禍係因死者詹政良，騎機車故意超速行駛衝撞汽車，
    自殺死亡，非因伊之過失撞到死者之機車；又車禍遺留現場被撞毀之機車轉速表
    指針停止在12500 轉位置，由此推斷其車速，時速至少在一百公里以上，死者詹
    政良騎機車超過行車速限二倍，伊毫無閃避之餘地，伊顯無過失云云。經查：(一)
    、上開事實，業據被害人詹政良之父丁○○於警訊及偵查指述綦詳，復經證人即
    受傷者戊○○於警訊中供稱：「我是讓詹政良所搭載．．．我們是至北屯路左轉
    健行路直行，時速約四十五公里，而對肇車，則是由對向車道迴轉至我們所行駛
    之車道，因為該車迴轉的太突然，以致詹政良根本來不及剎車。」等情明確（見
    偵查卷第七頁反面），並無如被告所辯解被害人詹政良高速駕駛機車之情形，其
    自稱傳聞自戊○○之母丙○○之情節，核與戊○○於警訊所供情節不符，核無可
    採。此外，有道路交通事故調查報告表一紙、現場照片數幀在卷可稽；被害人詹
    政良係因本件車禍受傷死亡，亦經公訴人督同檢驗員相驗屍體屬實，製有勘驗筆
    錄、相驗屍體證明書、驗斷書附卷為憑。(二)、按汽車行駛時，駕駛人應注意車前
    狀況，並隨時採取必要之安全措施，又汽車於劃有分向限制線之路段，不得迴車
    ，又迴車前，應暫停並顯示左轉燈光或手勢，看清無來往車輛，並注意行人通過
    ，始得迴轉，道路交通安全規則第九十四條第三項、第一百零六條第二款、第五
    款均定有明文。而依現場狀況觀之，當時天候晴，路面乾燥無缺陷，視線應無阻
    礙，被告竟未注意到對向來車，顯見被告並未注意車前狀況，其有過失甚明。本
    件經送台灣省台中市區車輛行車事故鑑定委員會鑑定委員會鑑定結果，亦持相同
    看法，認為「一乙○○駕駛自小客車違反標線禁制不當左轉迴車，為肇事原因。
    二詹政良駕駛重機車無肇事因素。」，有鑑定意見書可稽（見原審卷第二十四頁
    ），益證被告之行為有過失，而被告之過失行為與被害人詹政良之死亡間具有相
    當因果關係。(三)、本件事證明確，被告所否認與辯解，無非卸責飾詞，核無可採
    ，其犯行堪予認定，應依法論科。至於被告依據卷附機車轉速表照片，聲請再送
    鑑定肇事責任，惟據台中市警察局第二分局於九十二年六月二十五日中分二刑字
    第九二００二二００二六０三號函復本院：肇事機車毀壞程度幾乎全毀，發交當
    事人家屬向監理機關申請報廢註銷等語（見本院卷第二十六頁），該車禍機車既
    已全毀且報廢而不存在，自無從僅據卷內照片，鑑定造成機車轉速表上數據之確
    實原因，爰不予送鑑定；又證人戊○○、丙○○經傳喚未到庭，因本件事證已甚
    明確，如上所述，亦不再傳喚，均附此敘明。
二、核被告所為，係犯刑法第二百七十六條第一項之過失致人於死罪。被告於肇事後
    ，託鄰近商家報案，自己則留於現場，於犯罪偵查機關未發覺前，自首而接受裁
    判，此有警訊筆錄可證，並經現場處理之警員王裕凱於偵查中證述在卷（見相驗
    卷第二十一頁），合於刑法第六十二條前段自首之規定，應依法減輕其刑。原審
    依據上述理由，適用刑法第二百七十六條第一項、第六十二條前段、第七十四條
    第一款，罰金罰鍰提高標準條例第一條前段，並審酌被告過失程度之輕重、被告
    肇事後態度、及肇事後被告已與被害人家屬達成民事和解（參卷附和解書）並賠
    償損害等一切情狀，從輕量處被告有期徒刑八月之刑；並以被告前未曾受有期徒
    刑以上刑之宣告，有台灣台中地方法院檢察署刑案資料查註紀錄表及台灣高等法
    院被告全國前案紀錄表在卷可按，被告因過失致犯本罪，其經此教訓，當知謹慎
    而無再犯之虞，本院認所宣告之刑，以暫不執行為宜，爰併宣告緩刑二年，以勵
    自新。就公訴人雖認被告之過失行為同時致被害人斐鈺青受傷，而認其另涉有刑
    法第二百八十四條第一項之過失傷害罪嫌部分，說明此部分依刑法第二百八十七
    條前段之規定，須告訴乃論，茲據告訴人斐鈺青於第一審辯論終結前具狀撤回其
    告訴，此有撤回狀一紙在卷可考，而此部分公訴人既認與前開論罪部分有想像競
    合犯之裁判上一罪之關係，爰不另為不受理之諭知。經核其認事用法俱無不合，
    量刑亦稱允適，被告提起上訴猶執陳詞否認犯罪，非有理由，應予駁回。
據上論斷，應依刑事訴訟法第三百六十八條，判決如主文。
本案經檢察官甲○○到庭執行職務。
中      華      民      國      九十二  年      十      月      一      日
                                臺灣高等法院臺中分院刑事第七庭
                                      審判長法  官  林  榮  龍
                                            法  官  黃  日  隆
                                            法  官  江  錫  麟
右正本證明與原本無異。
不得上訴。
                                            書記官  陳  振  海
中      華      民      國      九十二  年      十      月      三      日
附錄論罪科刑法條：
刑法第二百七十六條第一項：
因過失致人於死者，處二年以下有期徒刑、拘役或二千元以下罰金。
                                                                        Ａ


司法院資訊處製作；財團法人民間司法改革基金會備份。
